【裁判字號】    89,自,276
【裁判日期】    900227
【裁判案由】    侵占
【裁判全文】
臺灣板橋地方法院刑事判決                          八十九年度自字第二七六號
    自  訴  人  三強汽車企業股份有限公司  設臺北縣板橋市○○路○段五十巷七
    代  表  人  黃麗娟
    代  理  人  袁著洪
    被      告  甲○○
右列被告因侵占案件，經自訴人提起自訴，本院判決如左：
    主  文
甲○○意圖為自己不法之所有，而侵占自己持有他人之物，處有期徒刑肆月，如易科
罰金，以佰元折算壹日。
    事  實
一、甲○○前於民國八十七年間因犯業務侵占罪，經臺灣臺北地方法院判處有期徒刑
    六月，緩刑二年確定（確定日期為八十七年五月四日），仍於緩刑期間，猶不知
    悔放，於八十九年三月二十九日，在臺北縣板橋市○○路○段五十巷七五號，向
    三強汽車企業股份有限公司（下稱三強公司）承租車牌號碼Ｇ六─四四六號營業
    小客車一輛，並簽訂車輛租送契約書，雙方約定甲○○須繳交租金每日新臺幣（
    下同）七百元，每十五日付款一次，若租金、牌照稅、管理服務費、交通罰鍰等
    費用繳交正常滿三年，三強公司即贈與上開營業小客車，由甲○○取得該車所有
    權。甲○○明知上開條件完成前，其所承租之營業小客車所有權仍屬三強公司所
    有，竟意圖為自己不法之所有，易持有為所有之意思，將上開自己持有他人之車
    輛予以侵占入己，且於八十九年三月二十九日簽約後即未依約定繳交車租，經三
    強公司多次催討仍不繳納，並避不見面且逃匿無蹤。嗣於八十九年十月間，甲○
    ○駕駛上開營業小客車行經臺北市○○○路附近時，適為三強公司員工發現而取
    回該車。
二、案經被害人三強公司向本院提起自訴。
    理  由
一、訊據被告甲○○固坦承於上開時、地向三強公司承租車號Ｇ六－四四六號營業小
    客車及未依約定日期繳交租金，卻仍繼續駕駛承租之車輛等情事不諱，惟矢口否
    認有侵占之意圖，辯稱：一位戴姓司機於八十九年四月間，向我借款八十萬元，
    迄今尚未返還，又駕駛計程車載客收入不多，為支付平日家庭開銷費用，無力繼
    續繳納租金，想賺多一點錢時再繳交車租云云。惟查右揭犯罪事實，業據自訴人
    三強公司之代理人袁著洪到庭指訴綦詳，且有三強公司暨關係企業車輛租送契約
    書及存證信函影本各乙紙在卷可稽。又被告辯稱戴姓友人向其借款八十萬元，迄
    未清償乙節，查被告借款時並未簽訂契約，對方亦未簽發票據或提供擔保，現已
    找不到此人之情，業經被告供明在卷，被告在不知借款人之真實姓名年籍情況下
    ，竟借與八十萬元之巨款，卻未簽訂書面契約，亦未交付票據或設定擔保事宜，
    被告所辯實不符常情，難以採信。衡諸被告於八十九年三月二十九日與自訴人簽
    約後即未繳付租金，自訴人於八十九年六月十三日寄發存證信函催討，被告已不
    知去向，有函證信函影本一紙附卷可稽，被告縱無金錢繳付租金，卻不將車輛駛
    回自訴人公司，或與自訴人連絡商議解決方法，竟仍繼續使用該車直至自訴人公
    司職員發現始牽回該車，期間使用該車長達七月之久，其有侵占之意圖至為灼然
    。被告辯稱並無侵占意圖乙節，顯屬飾卸之詞，委無可採。本件罪證明確，被告
    犯行洵堪認定。
二、核被告甲○○所為，係犯刑法第三百三十五條第一項意圖為自己不法之所有，而
    侵占自己持有他人之物之罪。又被告行為後，刑法第四十一條業於九十年一月四
    日修正為「犯最重本刑為五年以下有期徒刑以下之刑之罪，而受六月以下有期徒
    刑或拘役之宣告，因身體、教育、職業、家庭之關係或其他正當事由，執行顯有
    困難者，得以一元以上三元以下折算一日，易科罰金。但確因不執行所宣告之刑
    ，難收矯正之效或難以維持法秩序者，不在此限。」「併合處罰之數罪，均有前
    項情形，其應執行之刑逾六月者，亦同。」並於同年月十日公佈施行，於同年月
    十二日生效，比較新舊法之規定，以變更後之新法對被告有利，依刑法第二條第
    一項前段之規定，自應適用修正後之現行刑法第四十一條第一項之規定以諭知易
    科罰金。爰審酌被告之品行、智識程度、犯罪動機、目的、手段，迄今未積極與
    被害人謀求和解及被告犯罪後猶飾詞圖辯，車輛已為自訴人取回等一切情狀，量
    處如主文所示之刑，並諭知易科罰金之折算標準，以示懲儆。
據上論斷，應依刑事訴訟法第三百四十三條、第二百九十九條第一項前段，刑法第三
百三十五條第一項、第二條第一項前段、第四十一條第一項前段，罰金罰鍰提高標準
條例第一條前段、第二條，判決如主文。
中      華      民      國      九十        年    二      月    廿七    日
                                      臺灣板橋地方法院刑事第六庭
                                          法  官  侯  志  融
右正本證明與原本無異
如不服本判決，應於判決送達後十日內向本院提出上訴狀
                                          書記官  陳  淑  芳
中      華      民      國    九十        年    三      月    七      日
【附錄本案論罪科刑法條】
刑法第三百三十五條第一項
意圖為自己或第三人不法之所有，而侵占自己持有他人之物者，處五年以下有期徒
刑、拘役或併科一千元以下罰金。
前項之未遂犯罰之。


司法院資訊處製作；財團法人民間司法改革基金會備份。
